【裁判字號】    95,訴,1116
【裁判日期】    951019
【裁判案由】    偽造文書等
【裁判全文】
臺灣桃園地方法院刑事判決              95年度訴字第1116號
公  訴  人  臺灣桃園地方法院檢察署檢察官
被      告  丁○○
            丙○○
共      同
選任辯護人  蘇明淵律師
            謝孟儒律師
上列被告因偽造文書等案件，經檢察官提起公訴（九十五年度偵
緝字第二０號、偵字第九０三六號），本院判決如下：
    主  文
丙○○、丁○○共同意圖供行使之用，而偽造有價證券，各處有
期徒刑參年貳月。偽造之甲○○印章壹枚、如附表所示偽造之署
押、印文及本票壹紙（面額：新臺幣參拾捌萬元、發票日：九十
年七月十一日、共同發票人：丙○○）上偽造部分即共同發票人
為甲○○部分（含偽造之甲○○署押壹枚及印文參枚）均沒收。
    事  實
一、乙○○（俟到案後另行審結）於民國九十年七月初，欲向福
    灣企業股份有限公司（下稱福灣公司）申請代向遠東國際商
    業銀行（下稱遠東銀行）貸款購買車號九Ｎ－二二八九號賓
    士廠牌自用小客車，因其信用狀況不好，乃徵得丙○○之同
    意，佯以丙○○名義購買該自用小客車，並與丙○○及丙○○之配偶丁○○共同基於意圖為自己不法所有之詐欺、行使
    偽造私文書及偽造有價證券之犯意聯絡，先由乙○○於不詳
    時地，自不詳友人處取得甲○○身分證影本一件及偽造之甲○○印章一枚，再於九十年七月十一日，在桃園縣桃園市○○路二號丙○○所經營之「鞠水軒便利商店」內，未經甲○○授權使用，而將該身分證影本交予丁○○，由丁○○持該
    身分證影本，向福灣公司業務員謝治宏佯稱係甲○○本人，
    並在消費者信用貸款約定書、聲明書、福灣企業遠東銀行貸
    款申請書、授權書（授權銀行填載到期日）等文件之保證人
    、連帶保證人或立授權書人欄上，接續偽簽甲○○之姓名，
    乙○○並將上開偽造之甲○○印章交由丙○○轉交不知情之
    謝治宏於丁○○所簽署之「甲○○」姓名旁代為用印（各文
    件上偽造甲○○署押及印文之數量詳如附表所載），而偽造
    表示由甲○○擔任丙○○上開貸款之保證人或連帶保證人意
    思之該等私文書，丁○○、丙○○及乙○○復意圖供行使之
    用，推由丁○○於丙○○簽發予福灣公司及遠東銀行作為擔
    保之本票（面額：三十八萬元）發票人欄偽簽甲○○之姓名
    一枚，再交由謝治宏蓋用上開甲○○印章而偽造甲○○印文
    三枚，並由謝治宏代為填載發票日為九十年七月十一日後，
    而偽造甲○○為共同發票人，完成共同發票行為後，偽造甲○○為共同發票人之上開本票一紙，丙○○、丁○○即將上
    開偽造之私文書及有價證券交付予不知情之謝治宏辦理相關
    貸款事宜而行使之，足以生損害於甲○○、福灣公司及遠東
    銀行，並致福灣公司及遠東銀行因而陷於錯誤，誤信甲○○
    同意擔保前開貸款，而同意核撥新臺幣（下同）三十八萬元
    貸款至車商指定之王俊國彰化銀行楊梅分行帳戶（帳號：0
    0000000000000）內，上開購得之自用小客車
    則由乙○○使用。嗣丙○○未遵期繳款，福灣公司乃向法院
    聲請對甲○○核發支付命令後，甲○○始知上情，並提出告
    訴。
二、案經甲○○訴請臺灣桃園地方法院檢察署檢察官偵查起訴。
    理  由
一、證據能力：證人謝治宏、甲○○於檢察官偵查中之陳述，經
    核並無顯不可信之情況，依刑事訴訟法第一百五十九條之一
    第二項之規定，有證據能力。
二、訊據被告丙○○、丁○○就上開犯罪事實坦承不諱，核與證
    人謝治宏、甲○○於檢察官偵查中結證情節相符，且乙○○
    所交付丙○○轉交予謝治宏使用於本件貸款手續之甲○○印
    章一枚，業據證人甲○○於檢察官偵查中表示非其所有，堪
    認為偽造無訛，另有動產擔保交易動產抵押設定登記申請書
    、甲○○身分證影本、消費者信用貸款約定書、聲明書、福
    灣企業遠東銀行貸款申請書、本票及授權書等件在卷為憑（
    見九十一年度他字第二七四一號卷第三十四至三十七頁及九
    十一年度他字第五三０號卷第三十七頁），本件事證明確，
    被告二人犯行堪以認定。
三、按刑法及刑法施行法部分條文業經修正公布，並於九十五年
    七月一日施行（此次修正前刑法以下簡稱舊法；修正後刑法
    以下簡稱新法）。其中刑法第二條第一項之規定，係規範行
    為後法律變更所生新舊法律比較適用之準據法，於新法施行
    後，應適用新法第二條第一項規定之從舊從輕原則為比較，
    且應就罪刑有關之共犯、未遂犯、連續犯、牽連犯、結合犯
    ，以及累犯加重，自首減輕暨其他法定加減原因（如身分加
    減）與加減例等一切情形，綜其全部之結果而為比較後，整
    個之適用，不能割裂而分別適用有利益之條文（最高法院九
    十五年五月二十三日刑事庭第八次會議決議意旨參照）。查
    本件被告行為後，相關刑法規定變更如下：
  (一)關於刑法第二百零一條第一項之偽造有價證券罪及第三百三
    十九條第一項詐欺罪之法定罰金刑，由原定貨幣單位銀元三
    千元及一千元（並依罰金罰鍰提高標準條例第一條前段之規
    定提高十倍後為銀元三萬元及一萬元，折算新臺幣為九萬元
    及三萬元）以下罰金，經依修正後刑法施行法第一條之一第
    一項、第二項前段規定，修正為貨幣單位為新臺幣，並就所
    定數額提高為三十倍，亦即修正為新臺幣九萬元及三萬元以
    下罰金；而法定罰金刑最低度部分，舊法第三十三條第五款
    規定為銀元一元（並依罰金罰鍰提高標準條例第一條前段規
    定提高十倍後，折算為新臺幣三十元）以上，新法第三十三
    條第五款則修正為新臺幣一千元以上，以百元計算。
  (二)關於正犯之要件部分，舊法第二十八條規定：「二人以上共
    同實施犯罪之行為者，皆為正犯。」，新法則修正為：「二
    人以上共同實行犯罪之行為者，皆為正犯。」
  (三)關於牽連犯部分，舊法第五十五條：「犯一罪而其方法或結
    果之行為犯他罪名者，從一重處斷」之規定，新法中業經刪
    除，意即新法就數犯罪行為所成立之數罪名，原則係採分論
    併罰之方式處斷。
  (四)本案經綜合比較前述各項行為時法及裁判時法，關於正犯要
    件修正部分，無論適用新舊法，被告二人均成立偽造有價證
    券罪、行使偽造私文書罪及詐欺罪之共同正犯，關於罰金刑
    單位修正部分，新舊法經計算後數額相同，對於被告二人並
    無有利不利之區別，就罰金刑最低度部分，以舊法對被告二
    人較為有利，關於牽連犯修正部分，舊法就有方法及結果關
    係之數罪從一重處斷，自較新法分論併罰，為有利於被告二
    人，綜上所述，舊法之規定對於被告二人較為有利，
    本件應依新法第二條第一項前段之規定，適用舊法之規定論
    處。
四、核被告二人所為，均係犯刑法第二百零一條第一項之偽造有
    價證券罪、第二百十六條行使第二百十條之行使偽造私文書
    罪、第三百三十九第一項之詐欺罪。被告二人行使偽造之有
    價證券及偽造私文書等低度行為分別為偽造有價證券及行使
    偽造私文書等高度行為所吸收，另被告二人偽造署押、以偽
    造之印章偽造印文之行為，為偽造私文書及有價證券之階段
    行為，均不另論罪。被告二人及乙○○間就上開三罪有犯意
    聯絡、行為分擔，為共同正犯。被告二人所犯上開三罪間有
    方法結果之牽連關係，應依舊法第五十五之規定，從一重之
    偽造有價證券罪論處。被告二人基於同一犯意接續偽造多件
    私文書之犯行，應屬同一犯罪行為之前後舉動，論以一個犯
    罪行為為已足。被告二人利用不知情之謝治宏偽造甲○○之
    印文，為間接正犯。起訴書雖認被告二人所為不成立偽造有
    價證券罪名，惟業經蒞庭實行公訴之檢察官當庭更正，並補
    充該罪為起訴法條（見本院九十五年九月八日審判筆錄），
    本院自應予以審究。爰審酌被告二人明知乙○○駕駛挖土機
    為業，並無購買價值高昂之賓士車代步之必要，且乙○○不
    僅未以其本人名義購車，更持來路不明之甲○○證件要求被
    告丁○○冒用甲○○之名擔任保證人，其有逃避債務之不法
    意圖甚明，被告二人竟仍參與本件犯行，致福灣公司、遠東
    銀行受害不輕，甲○○更經年受追討債務之訴訟程序所擾，
    身心壓力甚鉅，而被告二人於案發後即行逃匿，經通緝多年
    始緝獲到案，甚至於到案之初尚否認犯行，雖終因自認難逃
    法律制裁而坦承犯案，惟迄今仍未賠償甲○○之損失或與福
    灣公司達成和解等一切情狀，分別量處如主文所示之刑。至
    辯護人為被告二人提出辯護意旨稱：被告二人涉世未深，本
    案行為純係基於幫助朋友乙○○之立場，且未獲得任何利益
    ，請求依刑法第五十九條之規定酌減其刑云云，惟審酌被告
    丙○○經營便利商店，並非初出社會，顯然不乏社會經驗，
    而被告丁○○具有高職畢業之學歷，亦非無知之人，明知乙○○購車動機可疑，簽約對保過程又疑點重重，明顯觸法，
    若非能從中獲取利益，被告二人豈有無故與乙○○共謀犯案
    ，並願意出名擔任買主，承擔查緝風險及被追償之可能？況
    據被告丙○○於本院審理時供稱：乙○○於本件事後因細故
    即與丙○○翻臉，並隨即失去聯絡等語（見本院九十五年九
    月二十日審判筆錄），足見被告丙○○與乙○○並無深厚友
    誼可言，被告二人所稱純係基於友情幫助乙○○，並未獲得
    利益云云，自屬與情理有悖，衡以被告二人本件犯罪情節及
    所生危害均不輕，實難認被告二人有何情堪憫恕之情形，依
    法自無從酌減其刑，附此敘明。另偽造之甲○○印章一枚（
    並無確據證明業已滅失）、如附表所示之偽造甲○○署押（
    簽名）、印文，及
    本件偽造之本票一紙上發票人為甲○○部分（含偽造之甲○○署押一枚及印文三枚），爰分別依刑法第二百十九條及第
    二百零五條之規定，不問屬於犯人與否，均宣告沒收。
據上論斷，依刑事訴訟法第二百九十九條第一項前段，修正後刑
法第二條第一項前段，刑法第二百零一條第一項、第二百十六條
、第二百十條、第三百三十九條第一項、第二百十九條、第二百
零五條，修正前刑法第二十八條、第五十五條，罰金罰鍰提高標
準條例第一條前段，判決如主文。
本案經檢察官蔡宜均到庭執行職務。
中    華    民    國    95    年    10    月    19    日
                  刑事第八庭   審判長法  官  曾家貽
                                     法  官  吳為平
                                     法  官  袁雪華
上正本證明與原本無異。
如不服本判決，應於判決送達後10日內向本院提出上訴狀（應附
繕本），上訴於臺灣高等法院。
                                     書記官  邱仲騏
中    華    民    國    95    年    10    月    19    日
附錄本案論罪科刑之法條：
中華民國刑法第201條第1項
（有價證券之偽造變造與行使罪）
意圖供行使之用，而偽造、變造公債票、公司股票或其他有價證
券者，處3 年以上10年以下有期徒刑，得併科3 千元以下罰金。
行使偽造、變造之公債票、公司股票或其他有價證券，或意圖供
行使之用，而收集或交付於人者，處1 年以上7 年以下有期徒刑
，得併科3 千元以下罰金。
中華民國刑法第216條
（行使偽造變造或登載不實之文書罪）
行使第 210 條至第 215 條之文書者，依偽造、變造文書或登載
不實事項或使登載不實事項之規定處斷。
中華民國刑法第210條
（偽造變造私文書罪）
偽造、變造私文書，足以生損害於公眾或他人者，處 5 年以下有
期徒刑。
中華民國刑法第339條第1項
（普通詐欺罪）
意圖為自己或第三人不法之所有，以詐術使人將本人或第三人之
物交付者，處5 年以下有期徒刑、拘役或科或併科1 千元以下罰
金。
附表：
┌──┬───────────┬────────────┐
│編號│偽造之文書            │偽造署押（簽名）、印文之│
│    │                      │數量                    │
├──┼───────────┼────────────┤
│ 一 │消費者信用貸款約定書  │偽造「甲○○」簽名一枚、│
│    │                      │印文三枚。              │
├──┼───────────┼────────────┤
│ 二 │聲明書                │偽造「甲○○」簽名一枚、│
│    │                      │印文三枚。              │
├──┼───────────┼────────────┤
│ 三 │福灣企業遠東銀行貸款申│偽造「甲○○」簽名一枚、│
│    │請書                  │印文一枚。              │
├──┼───────────┼────────────┤
│ 四 │授權書                │偽造「甲○○」簽名一枚、│
│    │                      │印文一枚。              │
└──┴───────────┴────────────┘


司法院資訊處製作；財團法人民間司法改革基金會備份。
